臺灣桃園地方法院民事判決　　　　　　　99年度訴字第1499號
原　　　告　賴明義
被　　　告　台新國際商業銀行股份有限公司
法定代理人　蔡榮棟
訴訟代理人　吳俊良
　　　　　　賴昭文
上列當事人間債務人異議之訴事件，於民國100 年4 月21日言詞
辯論終結，本院判決如下：
    主  文
原告之訴駁回。
訴訟費用由原告負擔。
    事實及理由
壹、程序方面：
一、按「確認法律關係之訴，非原告有即受確認判決之法律上利
    益者，不得提起之。」民事訴訟法第247 條第1 項前段定有
    明文。而所謂即受確認判決之法律上利益，指因法律關係之
    存否不明確，致原告在私法上之地位有受侵害之危險，而此
    項危險得以對被告之確認判決除去而言（最高法院27年度上
    字第316 號、52年台上字第1240號判例參照）。本件原告主
    張：被告持有發票日為89年10月23日，發票人為原告、吳阿
    梨、賴明寶，面額新台幣（下同）650,000 元之本票（下稱
    系爭本票），所表彰之本票債權，及兩造間於89年10月24日
    簽訂之貸款暨動產抵押契約書之連帶保證關係，對原告均不
    存在，然被告卻執系爭本票向臺灣台北地方法院聲請本票裁
    定准予強制執行，並已向本院聲請強制執行在案，則原告私
    法上之地位，確已因被告之聲請強制執行，而生不安之危險
    ，依上開說明，原告自有依法提起本件確認訴訟之必要。
二、原告之法定代理人原為吳清文，嗣於民國100 年1 月3 日變
    更為蔡榮棟，並由其具狀聲明承受訴訟，核無不合，應予准
    許之。
貳、實體方面：
一、原告主張：
  (一)原告並無為他人作保，亦無簽立貸款暨狀產抵押契約書及系
    爭本票，上開文件原告之簽名，顯係遭他人所冒用，且迄今
    銀行並無告知過原告有擔任連帶保證人，原告亦未至銀行填
    寫任何資料，被告所持系爭本票及貸款暨動產抵押契約書上
    之簽名，均非本人簽名。被告持系爭本票聲請強制執行，已
    影響原告生計，應予撤銷，爰依法提起本件訴訟。
  (二)聲明：
  1.被告不得持臺灣臺北地方法院90年度票字第32097 號民事裁
    定對原告為強制執行。
  2.確認被告持有發票日為89年10月23日，發票人為原告、吳阿
    梨、賴明寶，面額650,000 元之本票，其本票債權對原告不
    存在。
  3.確認兩造間於89年10月24日簽訂之貸款暨動產抵押契約書之
    連帶保證關係不存在。
二、被告則抗辯：
  (一)依鑑定報告可知系爭本票及貸款暨動產抵押契約書之簽名為
    原告親自所簽，原告所述不實。
  (二)聲明：原告之訴駁回。
三、本院判斷：
  (一)按「在票據上簽名者，依票上所載文義負責」、「私文書經
    本人或其代理人簽名、蓋章或按指印或有法院或公證人之認
    證者，推定為真正」，票據法第5 條第1 項、民事訴訟法第
    358 條第1 項分別定有明文。經查，本件貸款暨動產抵押契
    約書之借款人為吳阿梨，借款金額65萬元，連帶保證人為賴
    明寶及原告，系爭本票金額為65萬元，發票人為吳阿梨、原
    告及賴明寶等情，有系爭本票及貸款暨動產抵押契約書在卷
    可稽（見本院卷第5-6 頁）。系爭本票發票人欄及貸款暨動
    產抵押契約書之連帶保證人欄，均有「賴明義」之簽名，揆
    諸前揭規定，原告就系爭本票自應負發票人之責，並為吳阿
    梨借款65萬元之連帶保證人。
  (二)本件原告雖主張系爭本票及貸款暨動產抵押契約書上之簽名
    為他人冒用云云。然經本院命原告當庭書寫姓名20次，並將
    本院調得之原告在第一商業銀行大湳分行開戶基本資料及原
    告向台北富邦商業銀行申請信用卡相關資料（上開資料下併
    稱乙類資料），連同系爭本票及貸款暨動產抵押契約書，併
    送法務部調查局鑑定，經該局鑑定結果認為：系爭本票之「
    賴明義」簽名筆跡筆劃特徵與乙類資料筆跡筆劃特徵相同；
    貸款暨動產抵押契約書「賴明義」簽名筆跡與乙類資料筆跡
    經歸納分析、特徵比對後，兩者之態勢神韻、結構佈局及書
    寫習慣均極相似等語，有該局100 年2 月18日調科貳字第10
    000060130 號鑑定書及所附鑑定分析表在卷可參（見本院卷
    第55-58 頁），足認系爭本票及貸款暨動產抵押契約書確為
    原告所親簽，原告主張簽名係遭他人冒用云云，顯不足採。
四、從而，原告既在系爭本票及貸款暨動產抵押契約書上簽名，
    自應負發票人及連帶保證人之責，原告又未主張有何其他債
    權不成立或消滅或妨礙被告請求之事由發生，則本件原告提
    起債務人異議之訴，並請求確認系爭本票債權及連帶保證之
    法律關係不存在，均無理由，應予駁回。。
五、據上論結，本件原告之訴為無理由，依民事訴訟法第78條，
    判決如主文。
中    華    民    國   100    年    5     月    20    日
                  民事第一庭  審判長法  官  郭琇玲
                                    法  官  陳振嘉
                                    法  官  郭俊德
正本係照原本作成。
如對本判決上訴，須於判決送達後20日內向本院提出上訴狀。
如委任律師提起上訴者，應一併繳納上訴審裁判費。
中    華    民    國   100    年    5     月    20    日
                                    書記官  黃澧